【裁判字號】    98,審抗,276
【裁判日期】    981030
【裁判案由】    本票裁定
【裁判全文】
臺灣臺北地方法院民事裁定             98年度審抗字第276號
抗  告  人  興松有限公司
兼法定代理  乙○○
人
相  對  人  華開租賃股份有限公司
法定代理人  甲○○
上列當事人間聲請本票裁定事件，對於民國98年8月18日本院98
年度司票字第17587號裁定提起抗告，本院裁定如下：
    主  文
抗告駁回。
抗告費用新臺幣壹仟元由抗告人連帶負擔。
    理  由
一、相對人於原審聲請意旨略以：抗告人於民國84年4月21日簽
    發一紙票面金額新臺幣（下同）43,932,000元、付款地在臺
    北市、約定利息按年利率20%計算，到期日未載，並免除作
    成拒絕證書之本票一紙（下稱系爭本票），原持有人係太設
    企業股份有限公司（下稱太設公司），於92年11月17日更名
    為茂豐租賃股份有限公司（下稱茂豐公司），相對人依企業
    併購法相關規定，於95年4月1日收購茂豐公司之營業資產，
    經主管機關核准登記並完成公告，相對人已受讓取得系爭本
    票之權利，經相對人於86年1月31日提示後未獲受償，爰依
    票據法第123條規定，聲請裁定就上開未付票款本息准許強
    制執行等語。原審就系爭本票中之43,932,000元及自86年1
    月31日起算之約定利息，裁定准許強制執行。
二、抗告意旨略以：相對人收購茂豐公司之營業設備及財產，並
    未依民法第297條規定通知抗告人，依法該債權讓與對債務
    人不生效力；又本票已因時效經過而消滅，且未載到期日，
    相對人聲稱原債權人於86年1月31日持票向抗告人提示，並
    不實在，請求廢棄原裁定云云。
三、按執票人向本票發票人行使追索權時，得聲請法院裁定後強
    制執行，票據法第123條定有明文。又本票執票人，依票據
    法第123條規定，聲請法院裁定許可對發票人強制執行，係
    屬非訟事件，此項聲請之裁定，及抗告法院之裁定，僅依非
    訟事件程序，以審查強制執行許可與否，並無確定實體上法
    律關係存否之效力，如發票人就票據債務之存否有爭執時，
    應由發票人提起確認之訴，以資解決，殊不容於裁定程序中
    為此爭執，此有最高法院57年台抗字第76號、56年台抗字第
    714號判例可資參照。
四、經查，相對人主張之事實，業據提出系爭本票一紙為證，且
    為抗告人所不爭執，原審就系爭本票為形式上之審查，認其
    已具備本票各記載事項合於票據法第120條規定，屬有效之
    本票，乃裁定准許強制執行，並無不合。抗告人抗辯雖以：
    相對人所為之債權讓與未通知抗告人云云，惟原系爭本票持
    有人係太設公司，於92年11月17日更名為茂豐公司，相對人
    依企業併購法相關規定，於95年4月1日收購茂豐公司之營業
    資產，經主管機關核准登記並完成公告，相對人已受讓取得
    系爭本票之權利，衡諸相對人確實已依企業併購法第23條、
    第24條相關規定，並經主管機關經濟部函准在案，有公告新
    聞紙、公司變更登記資料等附卷可稽，並無所謂債權移轉不
    合法之情事，且抗告人縱對於本件債權讓與之情節有所爭執
    ，亦係實體法上之抗辯，於非訟程序中即無審酌之餘地。再
    查，抗告人另主張票據之時效抗辯，惟消滅時效完成後之效
    力，係採抗辯權發生主義，債權於時效完成後，僅債務人於
    債權人請求時得拒絕給付而已，其債權本身仍然存在，此種
    拒絕給付之抗辯權，亦屬於實體法律關係之抗辯，抗告法院
    於該非訟程序中自不得審酌。抗告人復抗辯以：相對人未遵
    期提示云云，惟查系爭本票載有「此票免除作成拒絕證書」
    字樣，則執票人即相對人聲請裁定准予強制執行時，自毋庸
    提出已為付款提示之證據，抗告人如主張相對人未為提示，
    依票據法第124條準用同法第95條但書之規定，應由其負舉
    證之責，且屬於實體事項，非本件非訟程序所得審認。揆諸
    上開說明，抗告人自得另行提起確認之訴，以資解決，不得
    於非訟事件程序中為此爭執，抗告法院亦不得予以審究。從
    而，抗告意旨指摘原裁定不當，求予廢棄，為無理由，應予
    駁回，爰裁定如主文。
五、據上論結，本件抗告為無理由，爰依非訟事件法第46條、第
    21條第2項、第24條第1項，民事訴訟法第495條之1第1項、
    第449條第1項、第85條第2項，裁定如主文。
中    華    民    國    98    年    10    月    30    日
                  民事第六庭  審判長法  官  朱漢寶
                                    法  官  傅中樂
                                    法  官  張瑜鳳
以上正本係照原本作成。
如不服本裁定，僅得於收受本裁定正本送達後10日內，以適用法
規顯有錯誤為理由，向本院提出再抗告狀（須附繕本一份及繳納
再抗告裁判費新台幣1,000元），經本院許可後始可再抗告。
中    華    民    國    98    年    10    月    30    日
                              書記官  羅元秀


司法院資訊處製作；財團法人民間司法改革基金會備份。
